臺灣臺北地方法院交通事件裁定　　　　　　　　　　九十三年度交聲字第八四五號
　　原處分機關　臺北市交通事件裁決所
　　異議人即
　　受處分人　　甲○○
右列異議人即受處分人因違反道路交通管理處罰條例案件，對於臺北市交通事件裁決
所中華民國九十三年七月二十九日所為之處分（原處分案號：北市裁一字第裁二二—
Ａ１Ａ１０２６３２號），聲明異議，本院裁定如左：
    主  文
原處分撤銷。
甲○○不罰。
    理  由
一、本件原處分機關以：異議人即受處分人（下稱異議人）甲○○，於民國九十三年
    四月廿四日中午十二時二十分許，駕駛車牌號碼ＨＮ—五四九五號自小客車，沿
    臺北市大安區○○○路○段由南向北行駛，行經臺北市大安區○○○路○段、愛
    國東路交岔口，並正欲左轉沿愛國東路東向西方向行駛時，適有丙○○駕駛ＤＷ
    Ｘ—六七三號輕型機車自金山南路二段由北向南直行，亦行經臺北市大安區○○○路○段、愛國東路交岔口，異議人應注意汽車駕駛人轉彎時，轉彎車應讓直行
    車先行，異議人所駕自小客車為轉彎車、丙○○所駕輕型機車則為直行車，依當
    時狀況，亦無不能注意之情形，竟疏未注意，未禮讓直行車即丙○○所駕機車先
    行，致二車於上開交岔路口內發生碰撞，丙○○因而受有左腳擦撞傷、右手部撞
    傷之傷害，經臺北市政府警察局交通警察大隊員警乙○○到場採證後由該隊員警
    鄭美惠製單舉發，異議人於應到案日期（九十三年六月十六日）當日向原處分機
    關提出申訴，原處分機關經函請舉發單位調查結果，仍認違規事實明確，依道路
    交通管理處罰條例第四十八條第六款、第六十一條第三項、第六十三條第一項第
    一款規定，裁處異議人罰鍰新台幣九百元，吊扣駕駛執照三個月及記違規點數一
    點，異議人不服，於法定猶豫期間內具狀聲明異議。
二、按汽車行駛至未劃分支幹道之交岔路口，轉彎車應暫停讓直行車先行，如汽車駕
    駛人為轉彎車不讓直行車而爭道行駛者，處二百元以上六百元以下（註：新臺幣
    六百元以上一千八百元以下）罰鍰並記違規點數一點，道路交通安全規則第一百
    零二條第一項第二款中段、道路交通管理處罰條例第四十八條第六款、第六十三
    條第一項第一款定有明文；又汽車駕駛人，駕駛汽車違反道路交通安全規則，因
    而肇事致人受傷者，吊扣其駕駛執照三個月至六個月，道路交通管理處罰條例第
    六十一條第三項亦有明文。惟前開道路交通安全規則條文所謂「轉彎車應暫停讓
    直行車先行」之規定，限於「轉彎及直行車輛『同時』到達該項交岔路口者」為
    限，如直行車尚未進入交岔路口，而轉彎車已達交岔路口中心處開始轉彎，即已
    取得行車之優先路權而不受上開規定之限制，道路交通安全規則第一百零二條第
    六款後段、道路交通管理處罰條例第四十八條第六款後段定有明文，此並經交通
    部路政司九十一年九月十三日路台監字第０九一０四一四七六０號、九十三年十
    月二十九日路台監字第０九三０四一五二０三號等函函覆明確。
三、經查：異議人所駕車牌號碼ＨＮ—五四九五號自小客車，確有於上開時地與丙○○所駕ＤＷＸ—六七三號輕型機車發生撞擊，丙○○並因而受有左腳擦撞傷、右
    手部撞傷之傷害，異議人當時係駕車沿臺北市大安區○○○路○段由南向北行駛
    ，並於金山南路二段、愛國東路交岔口欲左轉沿愛國東路東向西方向行駛，丙○○則係欲沿金山南路二段由北向南直行，異議人為轉彎車，丙○○則為直行車，
    該處交差路口並無劃分支幹道等情，業據異議人及丙○○於臺北市政府警察局大
    安分局交通分隊製作之交通事故談話紀錄表中陳述屬實，並有臺北市政府警察局
    交通警察大隊受理交通違規事件調查表、補充資料表、交通事故現場圖等資料在
    卷可稽，並經證人即到場處理員警乙○○於本院調查時到庭證述屬實，上情固堪
    認定。然查：於前開撞擊後，ＨＮ—五四九五號自小客車之右前方葉子板及保險
    桿處，有明顯撞擊凹損痕跡，至於包含正前方車頭部位在內等車輛其他部位則無
    撞擊痕跡，丙○○所駕ＤＷＸ—六七三號輕型機車則前車頭有凹破損之痕跡、左
    側照後鏡斷裂，此有卷附臺北市政府警察局大安分局交通分隊補充資料表附卷可
    稽，依撞擊部位及兩車車行方向研判，可認異議人之ＨＮ—五四九五號自小客車
    右前方葉子板處乃撞擊點，此並經臺北市○○○○○道路交通事故現場圖繪製屬
    實，依撞擊點位置研判，堪認係異議人駕車左轉行駛至肇事地點之交岔路口中心
    處時，丙○○所駕機車撞及其右前方葉子板因而肇事無誤，亦即異議人之車輛已
    先進入交岔路口中心處，丙○○之車輛始駛入該路口中心處而撞及肇事，證人乙○○於本院審理時，亦本其處理交通事故三年之經驗，基於專業為相同之認定（
    見本院九十三年十月十三日訊問筆錄），雖證人乙○○另謂：「若無停或讓之支
    幹道劃分，轉彎車應該直行車先行。至於原來道路交通安全規則之規定，轉彎車
    已至道路中心，直行車應讓其先行的規定已經拿掉了，這是因為要宣導絕對路權
    的觀念。」云云（同上訊問筆錄），然經本院函詢交通部路政司，該司業已函覆
    稱：前開交通部路政司九十一年九月十三日路台監字第０九一０四一四七六０號
    函認道路交通安全規則條文所謂「轉彎車應暫停讓直行車先行」之規定，限於「
    轉彎及直行車輛『同時』到達該項交岔路口者」為限，如直行車尚未進入交岔路
    口，而轉彎車已達交岔路口中心處開始轉彎，即已取得行車之優先路權而不受上
    開規定限制之解釋，於現在仍屬有效，所依據之條文亦未修正等情明確，有該司
    九十三年十月二十九日路台監字第０九三０四一五二０三號函在卷可稽，是證人
    乙○○上開證詞，顯係對於條文解釋存有誤會，不能憑採。綜上所述，異議人所
    駕車輛雖為轉彎車、丙○○所駕車輛則為直行車，該交岔路口復未劃分幹支線道
    ，然異議人所駕車輛因先進入交岔路口中心處而取得優先路權，依前開說明，自
    不受「轉彎車應暫停讓直行車先行」規定之限制，更亦無違反上開道路交通安全
    規則肇事致人受傷之處罰規定之適用。原處分機關疏未注意及此，徒以二車行經
    未劃分幹支線道之交岔路口肇事，轉彎車即屬違反道路交通安全規則前開規定云
    云，認異議人有道路交通管理處罰條例第四十八條第六款、第六十一條第三項之
    違規行為而予裁罰，自有未洽。是以本件受處分人聲明異議為有理由，自應由本
    院將原處分撤銷，另諭知受處分人不罰，以資適法。
據上論斷，依道路交通案件處理辦法第二十條前段，裁定如主文。
中　　　華　　　民　　　國　　九十三　　年　　 十一 　　月　　 十八 　　日
                                    臺灣臺北地方法院交通法庭
                                        法  官  張永宏
右正本證明與原本無異
如不服本裁定應於送達後五日內向本院提出抗告狀
                                        書記官  楊灥
中　　　華　　　民　　　國　　九十三　　年　　 十一 　　月　　 十八 　　日
